【裁判字號】    92,上易,2590
【裁判日期】    921015
【裁判案由】    妨害名譽等
【裁判全文】
臺灣高等法院刑事判決                          九十二年度上易字第二五九○號
    上  訴  人
    即  自訴人  甲○○
    自訴代理人  黃安然律師
    被      告  丙○○
右上訴人因被告妨害名譽等案件，不服臺灣台北地方法院九十二年度自字第四七○號
，中華民國九十二年八月二十日第一審判決，提起上訴，本院判決如左：
    主  文
上訴駁回
    理  由
一、本案經本院審理結果，認第一審判決以被告丙○○被訴毀損部分為自訴不受理之
    諭知。被訴加重誹謗部分為無罪之諭知。認事用法均無不當，應予維持，並引用
    第一審判決書記載之理由。（如附件）
二、本件自訴人上訴意旨略謂：
  (一)緣自訴人與被告毗鄰各自經營汽車買賣，被告嫉妒自訴人生意較佳，竟於九十二
    年五月二十七日十時許，在台北市○○○路○段八十三號七樓之台北市汽車商業
    同業公會室內，持鎯頭、鐵鑽敲掉該公會會誌碑上表明自訴人共同立碑之「甲○
    ○」三字，意使一般人及公會會員認為自訴人之行為、品格有問題，達到打擊自
    訴人之目的，足見被告所為已該當公然侮辱罪行，原審卻認該部分行為尚不構成
    公然侮辱，而僅涉及刑事毀損罪嫌，所持法律見解顯有違誤。
  (二)被告雖否認於九十二年六月十九日在公會開會現場散發誹謗函，指稱自訴人在名
    片上印製公會頭銜，偽以現任榮譽理事長名義，向一高雄婦人詐騙錢財，然事實
    上被告就誹謗函散發情形之供述，與證人即該公會總幹事許恆銓所供矛盾，亦與
    另證人即該公會理事長陳錫鴻在與自訴人電話通話時指稱關於該誹謗函散發之事
    ，伊均不知道等語不符，可見許恆銓、陳錫鴻在原審附和被告之說詞，根本不可
    採。至於誹謗函文所稱有高雄婦人來電告知公會，謂自訴人以公會名義詐騙錢財
    一節，亦屬子虛烏有，此不但證人陳錫鴻表示不知或不清楚電話之事，證人許恆
    銓亦稱來電時間不一定，皆與被告所說迥異。其實，會算結果該婦人之夫仍積欠
    自訴人款項，何來詐騙？又自訴人係因被告及公會同仁前曾一致口頭承諾，由自
    訴人任第八屆榮譽理事長，自訴人因而於八十九年九月間印製榮譽理事長頭銜之
    名片，但嗣後未成，已將名片收回廢棄，被告竟將五、六年前自訴人在高雄之事
    ，與多年後在台北印製名片之事，強加附會、牽連，自屬藉故誣陷自訴人。原審
    就此加重誹謗部分為無罪之諭知，亦有不當云云。
二、經查：
  (一)按九十二年九月一日施行之修正刑事訴訟法第三百二十條第一項第二款固已增定
    自訴狀應記載所犯法條，惟此乃呼應自訴改採強制律師代理制度而作修正，在此
    之前，已進行之訴訟程序，其效力不受影響，亦為刑事訴訟法施行法第七條之三
    所明定，故就本件自訴案件而言，原審在自訴人所指陳之同一基本社會事實範圍
    內適用實體法，不受自訴人所訴法條之限制，尚無不當，合先敘明。
  (二)次按刑法第三百零九條第一項所定之公然侮辱罪，其構成要件必須「公然」，且
    須「侮辱人」。其中，所稱「公然」，係指不特定人或多數人得以共見共聞。如
    在室內，且無多數人共見共聞，即非公然。而所稱「侮辱人」，係指以粗鄙之言
    語、舉動、文字、圖畫等對於他人予以侮謾辱罵，而減損或貶抑他人在社會上客
    觀存在之人格或地位。如客觀上難認於他人人格有所損害，縱該他人主觀上認為
    難堪，仍無成立該罪之餘地。
  (三)關於毀損會誌碑文字部分：本件自訴人係指述被告在台北市汽車商業同業公會之
    室內，持鎯頭等物，敲擊該公會會誌碑所刻自訴人姓名之文字，事經該公會總幹
    事許恆銓制止，仍不從而毀掉字跡云云，可見僅在室內，並非不特定人得以共見
    共聞，實際上除被告之外，亦僅許恆銓一人在場而已，當與「公然」之要件不符
    ；又該會誌碑上立碑人甚夥，自訴人僅係其中之一，並不具顯著地位，有該碑照
    片在卷可稽，縱然姓名字跡遭敲毀，客觀以言，尚難認他人得因此知悉自訴人人
    格已受貶抑，自亦不該當於「侮辱」之情形。從而，原審認為自訴人指稱本部分
    所訴為公然侮辱罪名，尚嫌未洽，應認屬毀損罪名為是，經核於法要無違誤。自
    訴人上訴指摘原判決此部分法律見解有誤，核無理由。
  (四)關於散發誹謗函部分：
  １自訴人所指陳之「誹謗函」，核其內容實係被告致台北市汽車商業同業公會之函
    件，其用意在於針對其之所以會將上開會誌碑上自訴人姓名敲除一事予以說明緣
    由，固然述及高雄婦人來電告知有關「台北市汽車商業同業公會榮譽理事長甲○
    ○詐騙其錢財，欲攜子前往公會討回公道，並指出自訴人濫用公會名銜印製名片
    」云云，有該函件在案（原審卷八頁）可稽，不過只有平鋪直敘事實，並無主觀
    評價，或惡意攻訐，衡其目的係在於請求該公會查明處理，實難認係出於誹謗自
    訴人之意思為之。
  ２事實上，自訴人確非該公會榮譽理事長，為自訴人所不否認，復經上開證人許恆
    銓、陳錫鴻供證甚詳，然自訴人所印製之名片，卻自任為第八屆榮譽理事長，甚
    且，尚自稱係第四、五、六、七屆常務理事，實則僅第五、六屆為常務理事，第
    四屆為監事，第七屆為理事，已經被告指明在案，自訴人復不敢否認，且有該名
    片影本在上開函件下方可徵，縱然自訴人陳稱該名片業已收回云云，仍可見已有
    用出，且確有濫用公會職務名銜之不正情事，不容推諉。
  ３關於高雄婦人來電指稱該公會榮譽理事長甲○○詐財一事，復據該公會人員黃健
    豪及上開證人許恆銓、陳錫鴻一致供證確有其事，固然自訴人稱僅屬債務糾葛，
    無非各人認知、用語不同而已，要難否認其情。從而，自訴人指稱被告故將高雄
    婦人之事與印製名片之情，係以誹謗之犯意而強加牽連、附會，核無可採。
  ４至於自訴人提出其與證人陳錫鴻、許恆銓與自訴人通電話時，自訴人私予錄音作
    為證明被告與上開證人在原審所供均不實在一節，就其提出之錄音譯文以觀，該
    二證人所稱不知或不清楚云云，語氣之中充滿無奈，均係屬於敷衍、推諉，不願
    捲入是非之詞，自不足以資為有利於自訴人而不利於被告之證據，允宜指明。
  ５又關於證人乙○○、丁○○所證曾見被告在公會會場散發上開函件一節，姑不論
    該函件根本不涉誹謗之事，已見前述，而散發之人另有該公會辦事人員二、三名
    ，復據該二證人一致供明，益見被告辯稱伊係將該函件一份送交公會，經理事長
    指示影印送各理、監事參考等語，核屬可信，從而，亦見該函件之散發，初非被
    告之本意，併此敘明。
  (五)綜合上述，自訴人猶執陳詞，專憑已意，指摘原判決不當，提起上訴，不能認為
    有理由，應予駁回。
據上論斷，應依刑事訴訟法第三百七十三條、第三百六十八條，判決如主文。
中      華      民      國   九十二   年      十      月    十五        日
                               臺灣高等法院刑事第十四庭
                                   審判長法  官  陳  祐  輔
                                         法  官  陳  國  文
                                         法  官  洪  昌  宏
右正本證明與原本無異。
不得上訴。
                                         書記官  廖  月  女
中      華      民      國    九十二    年      十      月     十六     日


司法院資訊處製作；財團法人民間司法改革基金會備份。
